臺灣花蓮地方法院刑事判決　　　　　　　　　　　　　　八十九年度訴字第六四號
　　公　訴　人　臺灣花蓮地方法院檢察署檢察官
　　被　　　告　丙○○
右列被告因違反森林法案件，經檢察官提起公訴（八十九年偵字第三一八號），本院
判決如左：
        主    文
丙○○於他人森林內，擅自墾植，處有期徒刑陸月，如易科罰金以佰元折算壹日，
緩刑貳年。
        事    實
一、丙○○為花蓮縣玉里鎮鎮民代表及花蓮縣飛行傘協會會員，因其職務知悉玉里鎮
    公所於民國八十八年三月二十七日、二十八日，在玉里鎮觀音里高寮社區所舉辦
    「花蓮縣玉里鎮一九九九『璞石閣盃』亮麗人生寫生、攝影」活動中，增加飛行
    傘一項，且玉里鎮公所以經費不足為由要求花蓮縣飛行傘協會自行準備場地，竟
    於八十八年二月間某日，在覓得位於行政院農業委員會林務局花蓮林區管理處（
    以下簡稱花蓮林管處）玉里事業區第七三林班內，非屬保安林之林地一塊，認適
    合作為前揭活動之飛行傘起飛場地後，未經主管機關花蓮林區管理處之核准，即
    囑其經營展信營造有限公司之不知情胞兄丁○○（經本院以八十八年度訴字第三
    五六號判處無罪，並經台灣高等法院花蓮分院以八十九年度上訴字第三一二號駁
    回檢察官上訴。）墾殖，丁○○則命其不知情之員工曾振文（業經檢察官以八十
    八年度偵字第三一六八號為不起訴處分確定）自同年三月一日起，駕駛挖土機墾
    殖該林地，計墾殖面積為零點二五公頃。嗣經民眾向台灣花蓮地方法院檢察署檢
    察官提出檢舉，而查悉上情。
二、案經臺灣花蓮地方法院檢察署檢察官自動檢舉偵查起訴。
    理  由
一、訊之被告丙○○坦承有未經主管機關花蓮林管處許可，擅自委請其不知情胞兄丁
    ○○指示所屬員工在上揭林地墾植之事實（參見本院九十年二月十三日訊問筆錄
    ），並稱：「我當時聽當地民眾表示，系爭土地為承租地，但因該地已經荒廢很
    久，所以不清楚該承租地為何人所承租。」、「（有無想過系爭土地是林務局土
    地？）有想過，但我在開發前有先請教過甲○○，他告訴我只要不砍樹就可以使
    用。」、「（當時甲○○是否表示上級不會同意？）我們覺得那塊地很適合，而
    江先生是表示上級不會同意撥用，而我們認為不同意撥用有很多涵義，所以我認
    為只是將草砍一砍，應該沒有什麼關係。」等語，核與證人乙○○所結證稱：「
    （在案發前是否與被告共同去找甲○○？）是的，當時我是陪同被告前往，我並
    沒有參與本件開發案，在開發前被告就知道可能是林務局的地，所以才去拜訪甲
    ○○。」等語（均見本院九十一年一月二十九日審判筆錄）相符，足徵被告自白
    應與事實相合，堪予採信。另前揭林地確遭墾殖，面積為零點二五公頃，遭砍伐
    什木共計二十一株，亦經證人即林管處玉里工作站技術士湯武政、潘忠臣、黃永
    祥、挖土機司機曾振文分別於檢察官偵查中證述明確，並有前揭活動計劃、玉里
    鎮公所內部簽稿、現場相片、花蓮林管處測繪之現場圖、被害立木調查表等在卷
    可參。綜上所述，本件事證已臻明確，被告犯行洵堪認定。
二核被告所為，係犯森林法第五十一條第一項於他人林地擅自墾植罪。又被告墾植
    上揭林地，目的僅在供飛行傘起飛使用，且受限季節風向，該墾植林地只能作為
    冬季場地使用，分據證人即玉里鎮公所民政課課員陳光耀於警訊時及證人即花蓮
    縣飛行傘協會前會長劉文東於本院審理時證述明確，堪認被告應無占用之事實，
    公訴意旨認被告除墾植外，尚有占用林地行為，容有誤會，附此敘明。又被告利
    用不知情之丁○○指示挖土機司機曾振文墾植前揭林地，為間接正犯。爰審酌被
    告並無犯罪前科，品性良好，有台灣高等法院被告全國前案紀錄表一份存卷可按
    ，其於飛行傘場地擇定後未經主管機關許可即逕行墾植，固與法有違，惟係基於
    民意代表身份，為發展地方觀光事業之公益動機所為，且所墾植之作物皆係什木
    ，對於森林保育並未產生嚴重之危害，惡性甚輕，並審酌其犯罪之手段與犯罪後
    之態度等一切情狀，量處如主文所示之刑，並依新修正之刑法第四十一條第一項
    規定諭知易科罰金之折算標準（按刑法第四十一條原規定最重本刑為三年以下有
    期徒刑以下之刑之罪，而受六個月以下有期徒刑或拘役之宣告者，得易科罰金。
    惟該條文業經立法院三讀通過修正為最重本刑為五年以下有期徒刑以下之刑之罪
    ，而受六個月以下有期徒刑或拘役之宣告，得易科罰金，並經總統於九十年一月
    十日以日華總一義字第九○○○○○三八○○號公布，自九十年一月十二日起生
    效）。又被告前未曾受有期徒刑以上刑之宣告，有台灣花蓮地方法院檢察署刑案
    資料查註紀錄表附卷可稽，其因一時失慮，致罹刑章，經此次偵、審教訓及受刑
    之宣告，應知警惕而無再犯之虞，本院因認其所受宣告之刑以暫不執行為適當，
    爰併予宣告緩刑二年，以啟自新。
據上論斷，應依刑事訴訟法第二百九十九條第一項前段，森林法第五十一條第一項，
刑法第二條第一項前段、第十一條前段、修正後第四十一條第一項前段、第七十四條
第一款，罰金罰鍰提高標準條例第二條，判決如主文。
本案經檢察官黃蘭雅到庭執行職務。
中　　　華　　　民　　　國　　九十一　　年　　　一　　　月　　三十一　　日
                                    台灣花蓮地方法院刑事庭
                                        法  官  陳  世  博
右正本證明與原本無異。
如不服本判決，應於判決送達後十日內向本院提出上訴狀( 應附繕本 )，上訴於
臺灣高等法院花蓮分院。
                                        書記官  連  玫  馨
中　　　華　　　民　　　國　　九十　　　年　　　  　　　月　　　  　　　日
森林法第五十一條
於他人森林或林地內，擅自墾殖或占用者，處六月以上五年以下有期徒刑，得併科新
台幣六十萬元以下罰金。
前項情形致釀成災害者，加重其刑至二分之一；
因而致人於死者，處五年以上十二年以下有期徒刑，得併科新台幣一百萬元以下罰金
，致重傷者，處三年以上十年以下有期徒刑，得併科新台幣八十萬元以下罰金。
第一項之罪於保安林犯之者，得加重其刑至二分之一。
因過失犯第一項之罪致釀成災害者，處一年以下有期徒刑，得併科新台幣六十萬元以
下罰金。
第一項未遂犯罰之。
犯本條之罪者，其墾殖物、工作物、施工材料及所使用之機具沒收之。
